臺灣高等法院刑事判決　　　　　　　　94年度上訴字第1048號
上　訴　人
即　被　告　丙○○
指定辯護人　本院公設辯護人甲○○
上列上訴人因強盜案件，不服臺灣板橋地方法院93年度訴字第17
24號，中華民國93年12月31日第一審判決（起訴案號：臺灣板橋
地方法院檢察署93年度偵字第12891 號），提起上訴，本院判決
如下：
    主  文
原判決撤銷。
丙○○共同攜帶兇器竊盜，處有期徒刑貳年。扣案螺絲起子壹支
、電擊棒壹支均沒收。
    事  實
一、丙○○與姓名不詳綽號「小龍」之成年男子，共同意圖為自
    己不法所有，於民國93年5月10日晚上7時許，共乘機車至臺
    北縣林口鄉○○路11號旁，持己有客觀上足以傷害人可為兇
    器之螺絲起子及電擊棒各 1支，並以螺絲起子撬開乙○○所
    有之 6U-3530號自小客車車門後，進入車內竊取乙○○所有
    之汽車音響 1部。惟於得手時，該自小客車警報器響起，為
    乙○○發現。丙○○即攜帶起子、電擊棒及竊得之贓物坐上
    「小龍」騎乘之機車，欲逃離現場，為乙○○自後勒住頸部
    ，抓下機車。此時丙○○因頸部遭乙○○用手夾住，致呼吸
    困難，臉色發黑。丙○○即央求乙○○鬆手以利呼吸，惟乙
    ○○因恐丙○○逃逸，未敢鬆手，丙○○為免遭窒息，乃自
    口袋取出電擊棒，朝乙○○勒住頸部之右手、腹部電擊；乙
    ○○仍未放手，並與警員合力逮捕丙○○，當場扣得贓物汽
    車音響 1部（業經員警發交乙○○認領保管），及丙○○等
    所有供犯罪所用之螺絲起子、電擊棒各 1支；該「小龍」男
    子則乘機逃逸。
二、案經臺北縣政府警察局新莊分局報告臺灣板橋地方法院檢察
    署檢察官偵查起訴。
    理  由
一、上開事實，業據上訴人即被告丙○○於警詢、偵查、原審及
    本院坦承不諱，核與證人即被害人乙○○於原審證述情節相
    符，復有贓物認領保管單1紙在卷可稽；及螺絲起子1支、電
    擊棒 1支扣案足佐。而扣案之螺絲起子係鐵製，呈一字型，
    且前端尖銳，業據原審勘驗無訛，客觀上自足以供兇器之用
    。事證明確，被告攜帶凶器竊盜犯行堪以認定。
二、核被告所為，係犯刑法第 321條第1項第3款之攜帶凶器竊盜
    罪。被告與綽號「小龍」成年男子間，有犯意聯絡及行為分
    擔，均為共同正犯。雖公訴人認被告係為脫免乙○○逮捕，
    而當場以電擊棒電擊乙○○，應構成刑法第330條第1項、第
    329條之加重強盜罪。惟刑法第329條所定之竊盜以強盜論者
    ，係指竊盜因防護贓物，脫免逮捕、湮滅罪證而當場施以強
    暴脅迫者而言，若於行竊時經事主發覺持械追捕即拋棄贓物
    而逃，被事主追上用棍毆打，始加以還擊，致成互毆，縱擊
    傷事主可另成其他罪名，究不生以強盜論之問題（最高法院
    45年度台上字第1517號判決意旨參照）。則加重強盜罪自應
    以行為人有脫免逮捕之意圖，對追捕之人著手為強暴行為，
    始足當之。訊據被告固坦承有持電擊棒朝乙○○電擊，惟堅
    決否認有加重強盜之犯行，辯稱：因為被乙○○勒住頸部，
    致使呼吸困難，為避免窒息，始以電擊棒電擊乙○○等語。
    而證人即被害人乙○○於原審亦證稱：我聽到警報器，衝到
    我車旁，看見被告抱著音響，跳上機車，我就抓住被告的脖
    子，將他抓下機車。我勒的很緊，他好像沒辦法呼吸，因為
    我看到他臉色發黑。後來因為他無法呼吸，他就從口袋內拿
    出電擊棒電我，電我勒住他脖子的右手兩次，然後電我肚子
    1 次。被告遭我勒住脖子後，有請求我鬆手。我當時是自後
    勒住他的脖子，用右手以腋下夾住他的頭。他有扭動想掙脫
    ，但沒有用手打我，只有到後來才以電擊棒電我等語（見原
    審卷第54頁至第58頁）。查被告既於出手電擊乙○○前，曾
    要求乙○○鬆手，倘被告係意圖脫免逮捕而電擊乙○○，理
    當於乙○○前來逮捕時，逕行電擊乙○○。被告卻於央求乙
    ○○鬆手未果後，始以電擊棒攻擊乙○○。且依證人乙○○
    證稱「我勒的很緊，他好像沒辦法呼吸，因為我看到他臉色
    發黑，後來因為他無法呼吸，他就從口袋內拿出電擊棒電我
    」等語，顯見被告辯稱當時因遭乙○○勒住頸部，呼吸困難
    ，為避免窒息，始電擊乙○○，應屬實情。被告既非為脫免
    乙○○逮捕，而當場對乙○○施以強暴，自與刑法第 329條
    之準強盜罪構成要件不合，亦不得論以刑法第330條第1項、
    第329條之加重強盜罪。起訴法條尚有未洽，應予變更。
三、原審論罪科刑，固非無見。惟被告所為，尚與刑法第 329條
    、第330條第1項之加重強盜罪構成要件不合。原審論以該罪
    ，顯有未洽。被告上訴，指摘及此，為有理由。原判決既有
    可議，自應由本院撤銷改判。爰審酌被告曾有施用毒品、竊
    盜、搶奪、偽造文書等前科，素行不良，仍不知悔改，再犯
    本案；同時參酌被告犯罪之動機、目的、手段、所生之危害
    及犯罪後態度等一切情狀，量處如主文第 2項所示之刑。扣
    案螺絲起子1支、電擊棒1支，均為被告所有並供犯罪所用之
    物，已據被告於警詢、偵查供述明確，應依刑法第38條第 1
    項第2款規定宣告沒收。
四、雖被告於92年10月22日晚間某時、同年月29日凌晨 1時許，
    另有2次竊盜犯行，該案並經本院於93年9月29日以93年度上
    易字第1532號判決，判處有期徒刑1年2月確定。惟被告於92
    年10月22日、同年月29日兩次犯行，與本件相隔 6月餘，已
    難認定係出於同一概括犯意。且被告於本院審理時供稱：我
    是因為染到毒癮，薪水不夠吸毒用，才會去偷，薪水如果夠
    ，我就不偷等語，足見被告本件係另行起意。被告本件犯行
    ，與本院93年度上易字第1532號案件，自無連續犯關係，附
    此敘明。
據上論斷，應依刑事訴訟法第369條第1項前段、第364條、第299
條第1項前段、第300條；刑法第28條、第 321條第1項第3款、第
38條第1項第2款，判決如主文。
本案經檢察官沈明彥到庭執行職務。
中　　華　　民　　國　　94　　年　　6 　　月　　30　　日
　　　　　　　　　刑事第十一庭審判長法  官　陳祐輔
                                    法  官  楊炳禎
                                    法  官  陳國文
以上正本證明與原本無異。
檢察官如不服本判決，應於收受送達後10日內向本院提出上訴書
狀，其未敘述上訴之理由者並得於提起上訴後10日內向本院補提
理由書（均須按他造當事人之人數附繕本）。
被告不得上訴。
                                    書記官  蔡棟樑
中　　華　　民　　國　　94　　年　　6 　　月　　30　　日
附錄：本案論罪科刑法條全文
刑法第321條第1項第3款：
犯竊盜罪而有左列情形之一者，處六月以上、五年以下有期徒刑
：
一  於夜間侵入住宅或有人居住之建築物、船艦或隱匿其內而犯
    之者。
二  毀越門扇、牆垣或其他安全設備而犯之者。
三  攜帶兇器而犯之者。
四  結夥三人以上而犯之者。
五  乘火災、水災或其他災害之際而犯之者。
六  在車站或埠頭而犯之者。
前項之未遂犯罰之。
